【裁判字號】    95,小上,4
【裁判日期】    951228
【裁判案由】    返還消費借貸款
【裁判全文】
臺灣苗栗地方法院民事判決               95年度小上字第4號
上  訴  人  趙庭（原名：趙惠君）
                      樓
訴訟代理人  乙○○
被  上訴人  復華商業銀行股份有限公司
法定代理人  丙○○
訴訟代理人  甲○○
上列當事人間請求清償借款事件，上訴人對於民國95年5 月30日
本院苗栗簡易庭95年度苗小字第306 號第一審判決提起上訴，本
院判決如下：
    主  文
上訴駁回。
第二審訴訟費用新臺幣壹仟伍佰元由上訴人負擔。
    事實及理由
一、被上訴人起訴主張：上訴人於民國93年4 月12日向被上訴人
    請領信用卡使用，依約定上訴人得持信用卡於特約商店消費
    或向指定機構辦理預借現金，但應於次月繳款截止日前向被
    上訴人清償，如未依繳款截止日前付清當期最低應繳金額或
    遲誤繳款期限者，除依約應自各筆帳款結帳日之翌日起至清
    償日止，按週年利率百分之18.25 計算之利息外，並按月計
    收如附表所示之違約金。又上訴人自94年5 月至95年1 月間
    應繳付被上訴人之總金額為新臺幣（下同）63,894元未按期
    給付，其中消費本金部分計59,962元，屢經催討，上訴人均
    置之不理，為此爰依信用卡約定條款之約定，求為判命上訴
    人應給付63,894元，及其中59,962元自95年2 月10日起至清
    償日止，按週年利率百分之18.25 計算之利息，及如附表所
    示之違約金等語。
二、上訴人則以：上訴人因理財不慎，積欠多家銀行卡債，月前
    已聲請債務協商，希望能同時解決多筆卡債問題等語，資為
    抗辯。
三、本件原審對於被上訴人之請求，判決被上訴人勝訴，上訴人
    不服，提起上訴，並聲明：(一)原判決廢棄。(二)被上訴人在第
    一審之訴駁回。上訴意旨略為：上訴人於支付命令聲明異
    議狀中已明白表示以債務協商之方式清償被上訴人及其他銀
    行之卡債，此一事實可作為強制執行法第14條第1 項消滅或
    妨礙債權人請求之事由，亦為證明被上訴人債權之清償方式
    ，業經債務協商之方式改為定期清償之事實，而被上訴人為
    受該債務協商清償之債權人之一，縱上訴人於原審言詞辯論
    期日未到場，原審亦可藉由詢問被上訴人得知相關事實。
    被上訴人既已經由債務協商機制申報債權並收取上訴人給付
    之款項，顯見被上訴人詳知上訴人清償債務之方式，同時本
    訴亦無債權受侵害之情形存在，是被上訴人一方面收取上訴
    人清償之款項，一方面又以訴訟方式向上訴人請求清償債務
    ，被上訴人提起本件訴訟，即有違背民法第148 條第2 項「
    行使權利，履行義務，應依誠實及信用方法」之規定，原判
    決未為詳究，自有違背法令等語。
四、按小額程序之第二審判決，依上訴意旨足認上訴為無理由者
    ，得不經言詞辯論為之，民事訴訟法第第436 條之29第2 款
    規定明確。次按執行名義成立後，如有消滅或妨礙債權人請
    求之事由發生，債務人得於強制執行程序終結前，向執行法
    院對債權人提起異議之訴，強制執行法第14條第1 項前段定
    有明文。本件兩造間之債權債務關係尚未經判決確定，自無
    所謂「執行名義成立」，是上訴人以其與最大債權銀行成立
    債務協商為強制執行法第14條第1 項中之「消滅或妨礙債權
    人請求」之事由，而認原審判決有所違誤，顯係對上開法條
    之誤解。再者，兩造間本有債權債務關係存在，上訴人雖辯
    稱其已成立債務協商等語，然上訴人於協商達成後，如未依
    協商還款方案履行，原協商視同無效，是被上訴人為取得執
    行名義，而對上訴人提起本件訴訟，於上訴人未依協商還款
    方案履行時，自有其實益，難謂被上訴人權利之行使有濫用
    或違反誠實信用方法之情事。從而，原審為被上訴人勝訴之
    判決，核無不合，上訴論旨，猶執前詞，指摘原判決違背法
    令，求予廢棄改判，依其上訴意旨為無理由，爰依前揭法條
    規定不經言詞辯論，以判決駁回之。
五、據上論結，本件上訴為無理由，依民事訴訟法第436 條之29
    第2 款、第436 條之32第1 項、第2 項、第449 條第1 項、
    第78條、第436 條之19第1 項，判決如主文。
中    華    民    國    95    年    12    月    28    日
                  民事庭審判長法  官  張 淑 芬
                              法  官  黃 怡 玲
                              法  官  張 文 毓
以上正本證明與原本無異。
不得上訴。
                              書記官  黎 東 成
中    華    民    國    95    年    12    月    28    日
附表：
  1、遲延第1 個月，當月計付違約金150 元。
  2、遲延第2 個月，當月計付違約金300 元。
  3、遲延第3 個月（含）以上者，每月計付違約金600 元。


司法院資訊處製作；財團法人民間司法改革基金會備份。
